【裁判字號】    97,聲判,40
【裁判日期】    980918
【裁判案由】    聲請交付審判
【裁判全文】
臺灣桃園地方法院刑事裁定              97年度聲判字第40號
聲  請  人 丙○○
代  理  人 廖克明律師
被      告 乙○○
           甲○○
上列聲請人因告訴被告業務過失致死案件，不服臺灣高等法院檢
察署檢察長駁回聲請再議之處分（97年度上聲議字第5445號），
聲請交付審判，本院裁定如下：
    主  文
聲請駁回。
    理  由
一、按告訴人不服上級法院檢察署檢察長或檢察總長認再議為無
    理由而駁回之處分者，得於接受處分書後10日內委任律師提
    出理由狀，向該管第一審法院聲請交付審判；法院認為交付
    審判之聲請不合法或無理由者，應駁回之，刑事訴訟法第25
    8 條之1 第1 項、第258 條之3 第2 項前段分別定有明文。
二、本件聲請人以被告乙○○、甲○○涉犯業務過失致死罪嫌提
    出告訴，由臺灣桃園地方法院檢察署檢察官偵辦，經該署檢
    察官於民國97年7 月18日以97年度偵字第9362號為不起訴處
    分後，聲請人不服，聲請再議亦經臺灣高等法院檢察署檢察
    長於97年10月24日以97年度上聲議字第5445號處分書駁回再
    議確定。茲聲請人於97年10月31日收受駁回再議處分書，旋
    於10日內之97年11月6 日委任律師提出理由狀向本院聲請交
    付審判，經核其聲請程式並無不合，先予敘明。
三、聲請交付審判意旨略以：聲請人於96年1 月22日下午5 時35
    分許將其妻即被害人林美華送至壢新醫院急診室後，該院醫
    護人員均視而不見未積極主動予以救治，直到該日下午6 時
    30分出現心律不整生命徵象垂危時，被告甲○○才施予急救
    ，被告乙○○則自始至終均未前來會診，而依扣案之病歷、
    護理紀錄，未見被告乙○○之簽名，究竟乙○○事發當時有
    無在現場？停留多久時間？乙○○有無於病歷上簽名以證明
    其確實有到現場參予急救？再聲請人向中天新聞取得之錄影
    畫面，當時所有在林美華身旁參與急救之人亦無乙○○在內
    ，顯見被告乙○○根本未理會林美華之生死。且林美華到院
    時仍神智清楚，尚可接受餵食藥物，何以變成到院時昏迷指
    數為8 分，亦與事實不符，均未見不起訴處分及駁回再議理
    由書中有所論述，因認被告2 人涉犯刑法第276 條第2 項之
    業務過失致死罪嫌，爰聲請交付審判云云。
四、按犯罪事實應依證據認定之，無證據不得認定犯罪事實，刑
    事訴訟法第154 條第2 項定有明文；又告訴人之告訴，係以
    使被告受刑事訴追為目的，是其陳述是否與事實相符，仍應
    調查其他證據以資審認；故犯罪事實之認定，應憑證據，如
    未能發現相當證據，或證據不足以證明，自不能以推測或擬
    制之方法，以為裁判基礎；另認定不利於被告之事實，須依
    積極證據，苟積極證據不足為不利於被告事實之認定時，即
    應為有利於被告之認定，更不必有何有利之證據（最高法院
    40年台上字第86號、30年上字第816 號判例意旨參照）。次
    按刑事訴訟法第258 條之1 規定告訴人得向法院聲請交付審
    判，係新增對於「檢察官不起訴或緩起訴裁量權」制衡之一
    種外部監督機制，法院僅就檢察官所為不起訴或緩起訴之處
    分是否正確加以審查，以防止檢察機關濫權，依此立法精神
    ，同法第258 條之3 第3 項規定法院審查聲請交付審判案件
    時「得為必要之調查」，其調查證據之範圍，自應以「偵查
    中曾顯現之證據」為限；而同法第260 條對於不起訴處分已
    確定或緩起訴處分期滿未經撤銷者得再行起訴之規定，其立
    法理由說明該條為不起訴處分已確定者，包括「聲請法院交
    付審判復經駁回者」之情形在內，是前述「得為必要之調查
    」，其調查證據範圍，更應以偵查中曾顯現之證據為限，不
    得就告訴人新提出之證據再為調查，亦不得蒐集偵查卷以外
    之證據，否則將與刑事訴訟法第260 條之再行起訴規定，混
    淆不清，亦將使法院兼任檢察官而有回復「糾問制度」之虞
    ；且法院一旦裁定交付審判，即如同檢察官提起公訴，將使
    案件進入審判程序，是法院裁定交付審判之前提，必須係偵
    查卷內所存證據確已符合刑事訴訟法第251 條第1 項規定「
    足認被告有犯罪嫌疑」，而檢察官應提起公訴之情形。此徵
    諸法院辦理刑事訴訟案件應行注意事項第134 點中段規定：
    「法院於審理交付審判之聲請有無理由時，除認為告訴人所
    指摘（應指在偵查中所指摘之意）不利被告之事證未經檢察
    機關詳為調查或斟酌，或不起訴處分書所載理由違背經驗法
    則、論理法則或其他證據法則，否則，不宜率予交付審判」
    益顯明白。至上開所謂告訴人所指摘不利被告之事證未經檢
    察機關詳為調查，係指告訴人所提出請求調查之證據，檢察
    官未予調查，且若經調查，即足以動搖原偵查檢察官事實之
    認定及處分之決定，倘調查結果，尚不足以動搖原事實之認
    定及處分之決定者，仍不能率予交付審判。
五、復按刑法上之過失犯，以行為人對於結果之發生應注意並能
    注意而不注意為成立要件，且必須危害之發生，與行為人之
    欠缺注意，具有因果聯絡關係，始能成立。又過失責任之有
    無，應以行為人之懈怠或疏虞與結果之發生，有無相當因果
    關係為斷，所謂相當因果關係，即以所生之結果觀察，認為
    確因某項因素而惹起，又從因素觀察，認為足以發生此項結
    果，始克當之。即刑法上之過失，其過失行為與結果間，在
    客觀上有相當因果關係始得成立，所謂相當因果關係，係指
    依經驗法則，綜合行為當時所存在之一切事實，為客觀之事
    後審查，認為在一般情形下，有此環境、有此行為之同一條
    件，均可發生同一之結果者，則該條件即為發生結果之相當
    條件，行為與結果即有相當之因果關係。反之，若在一般情
    形下，有此同一條件存在，而依客觀之審查，認為不必皆發
    生此結果者，則該條件與結果並不相當，不過為偶然之事實
    而已，其行為與結果間即無相當因果關係，最高法院著有26
    年上字第1754號、23年上字第5223號、58年台上字第404 號
    、76年台上字第192 號判例可資參照。而行為人所應具有之
    注意程度，應依客觀標準認定之。此之客觀標準係指一個具
    有良知理性且小心謹慎之人，處於與行為人同一之具體情狀
    下所應保持的注意程度。就醫師而言，應以「醫療成員之平
    均、通常具備之技術」為判斷標準。在我國實務操作上，則
    以「醫療常規」名之，苟醫師以符合醫療常規之方式對病人
    為診療行為，即難謂其醫療行為有何未盡到注意義務之情形
    ，自不能以過失犯相繩。經查：
（一）本件被害人即聲請人之妻林美華於97年1 月22日下午5 時
      35分因胸痛由聲請人陪同送往壢新醫院急診室急診，當時
      生命徵象昏迷指數為8 分（E2V2M4），血壓62/31mmHg ，
      心跳73次/ 分，呼吸20次/ 分，呈休克狀態，根據急診醫
      囑及護理紀錄顯示，同日下午5 時37分，被告甲○○當時
      給予林美華吸入氧氣治療、心電圖檢查、心律監測、點滴
      治療、抽血做生化分析及Troponin I（心肌旋轉蛋白I）
      檢查，緊急會診心臟科醫師即被告乙○○，當時診斷林美
      華罹患急性心肌梗塞合併肺水腫Killip分級IV級之重症，
      根據被告乙○○建議，同日下午5 時48分，為改善林美華
      血壓過低之休克狀態，被告甲○○給予Dopamine（得保命
      注射液）治療，持續對心臟及血壓狀況做持續監測，並做
      急救藥物調整。同日下午6 時11分，被告甲○○也給予防
      止血小板凝聚作用之Aspirin （阿斯匹靈，100mg ，口服
      ）及Heparin （肝素，4000u ，靜脈注射）治療，當時乙
      ○○也同時建議，若有加護病房病床，則安排緊急心臟冠
      狀動脈擴張手術。根據同日下午6 時25分護理紀錄，急診
      室查無加護病床，因此告知家屬需轉院治療（此有病人危
      急告知暨相關醫療作業同意書、危急病人轉院同意書之簽
      署同意），當時聲請人同意被安排轉院至敏盛醫院經國院
      區，等候轉院期間，根據同日下午6 時28分護理紀錄，林
      美華病情發生急速變化，昏迷指數為4 分（E1V1M2），且
      下午6 時34分發生急性惡性心律不整，因此急診室醫護人
      員施行緊急插管、電擊、高級救命術等急救措施加以搶救
      ，於同日下午7 時22分宣布急救無效，其死亡原因經法務
      部法醫研究所鑑定結果，認林美華為高血脂症患者，過去
      曾因冠狀動脈狹窄阻塞，發生心肌梗塞，雖經心導管手術
      置入支架後，仍因復發血栓栓塞，再次引起心肌梗塞，心
      源性休克死亡，死亡方式為病死等情，有法醫研究所（96
      ）醫鑑字第0961100194號鑑定報告書在卷可憑，並有壢新
      醫院急診病歷、急診護理紀錄附卷可佐（見96年度相字第
      251 號卷第11、19、107 頁）。聲請人空言主張林美華入
      院時神智清醒，並無昏迷指數為8 分之情形，自難憑採。
（二）林美華於96年1 月22日下午5 時35分入院後，被告即急診
      醫師甲○○旋於同日下午5 時37分立即施予吸入氧氣治療
      、心電圖檢查、心律監測、點滴治療、抽血做生化分析及
      TroponinI （心肌旋轉蛋白I） 檢查，並緊急會診心臟科
      醫師即被告乙○○，當時診斷林美華罹患急性心肌梗塞合
      併肺水腫Killip分級IV級之重症，根據被告乙○○建議，
      同日下午5 時48分，為改善林美華血壓過低之休克狀態，
      被告甲○○給予Dopamine（得保命注射液）治療，持續對
      心臟及血壓狀況做持續監測，並做急救藥物調整。同日下
      午6 時11分，被告甲○○也給予防止血小板凝聚作用之
      Aspirin （阿斯匹靈，100mg ，口服）及Heparin （肝素
      ，4000u ，靜脈注射）治療，當時乙○○也同時建議，若
      有加護病房病床，則安排緊急心臟冠狀動脈擴張手術，並
      依同日下午6 時25分護理紀錄所示，急診室查該院並無加
      護病床，護理人員遂積極找尋其他醫院加護病房，經詢問
      長庚紀念醫院林口分院、敏盛醫院經國院區，並告知家屬
      需轉院治療等事實，有緊急照會單、急診護理紀錄、聲請
      人簽署之危急病人轉院同意書、病人危急暨相關醫療作業
      同意書各1 份在卷可按（見97年度偵字第9362號卷第3 、
      7- 19 頁），再參以聲請人於警詢中亦自承：「（當時為
      你配偶做急診的醫師為何人？他做何處置？）是甲○○醫
      師，到醫院後我有告知甲○○，林美華之前有送急診經驗
      ，前2 次送急診有作心導管急救，後來甲○○醫師有通知
      林美華主治醫師乙○○到場，乙○○醫師到急診室後，我
      向他說明林美華的症狀，請他為我配偶做心導管急救，他
      說他會處理」等情（見96年度相字第251 號卷第9 頁），
      況本件經送請行政院衛生署醫事審議委員會鑑定，亦認定
      被告甲○○10分鐘內已針對心肌梗塞時之增加心肌氧氣運
      行、減少心肌缺氧不適或肺臟充血標準附屬治療，如氧氣
      治療、硝化甘油舌下含片、阿斯匹靈嚼片均在第一時間使
      用，並同時會診心臟內科醫師乙○○，當時被告甲○○、
      乙○○對於林美華病況診斷為急性心肌梗塞合併心肺衰竭
      及肺水腫之Killip分級第IV級，考慮治療策略上最佳考量
      ，應安排心臟冠狀動脈擴張術治療，但當時壢新醫院加護
      病房滿床，因此無法在90分鐘內安排緊急心臟冠狀動脈擴
      張術，以致必須轉診有能力進行緊急心臟冠狀動脈擴張術
      之醫院，根據護理紀錄，當時急診醫謢人員已立刻盡力代
      為找尋加護病房（包括長庚紀念醫院林口分院、敏盛醫院
      經國院區）加以轉院（聲請人已簽署轉院同意書），同時
      預定安排救護車轉送敏盛醫院經國院區，經審視護理紀錄
      ，在待轉院之期間，醫護人員對病人病情反應、處置（包
      括持續性心電圖、心肺功能監測、緊急氣管插管、氧氣治
      療及Dopamine強心藥物之使用），處置均符合醫療常規，
      林美華病情在同日下午6 時34分突然發生惡性心室顫動之
      危急病況變化，雖經由急診醫護人員運用高級心臟救命術
      加以搶救，持續搶救至同日下午7 時22分，但終急救無效
      。檢視以上，針對醫療專業部分，關於病人病情診斷方面
      、疾病治療過程方面、與病人發生心肺衰竭與惡性心室顫
      動之急救過程方面，均尚未發現有疏失之處等語（見96
      年度相字第251 號卷第133-13 4頁），足認被告二人確以
      符合醫療常規之方式對林美華為診療行為，殊難認有未盡
      注意義務之疏失可言，業據不起訴處分書及駁回再議理由
      書詳為說明其認定所憑之依據及得心證之理由，聲請交付
      審判意旨，竟徒憑己意，任指聲請人於96年1 月22日下午
      5 時35分許將林美華送至壢新醫院急診室，該院醫護人員
      未積極主動予以救治，直到同日下午6 時30分林美華出現
      心律不整生命徵象垂危時，被告甲○○才施予急救，被告
      乙○○則自始至終未前來會診云云，洵屬無據。
（三）根據病歷記載，林美華送入急診時，昏迷指數為8 分，血
      壓62/31mmHg ，胸部X 光為心臟衰竭合併肺水腫之表現，
      確為急性心肌梗塞合併心肺衰竭Killip分級第IV級病人，
      死亡率高達80%-100%，又突然發生嚴重之惡性心室顫動急
      症，更增高死亡之機率，林美華先前已有心肌梗塞病史，
      於96年1 月22日又再次發生心肌梗塞合併心肺衰竭及肺水
      腫狀況下，又突發嚴重之惡性心室顫動急症，造成搶救之
      嚴重困難，因此林美華之死亡，應屬急性心肌梗塞合併心
      肺衰竭肺水腫Killip分級第IV級病人疾病死亡之風險範圍
      內，且林美華為高血脂症患者，過去曾因冠狀動脈狹窄阻
      塞，發生心肌梗塞，雖經心導管手術置入支架後，仍因復
      發血栓栓塞，再次引起心肌梗塞，心源性休克死亡，死亡
      方式為病死等語，此據前開醫事審議委員會出具之鑑定書
      及法務部法醫研究所鑑定明確，已如前述，又被告乙○○
      、甲○○對於治療被害人林美華並無醫療疏失，亦詳述如
      前，檢察官因而認為無積極證據足資證明被告二人之醫療
      行為有所疏失，並致被害人死亡，認被告二人犯罪嫌疑不
      足為不起訴處分及駁回再議之聲請，核無違誤。
（四）依檢察官調閱壢新醫院急診室當日監視錄影畫面經加以勘
      驗結果，上開監視錄影畫面並未錄得被告乙○○、甲○○
      治療林美華之畫面，有監視錄影光碟勘驗報告及翻拍照片
      在卷可參（見97偵9362號卷第21-30 頁），且經檢察官當
      庭提示勘驗報告予聲請人及代理人閱覽，亦均陳稱錄影光
      碟中並未錄下被害人（見97偵9362號卷第34頁），是上開
      監視錄影畫面，既未錄下林美華治療、急救過程，自無從
      據此為被告二人不利之認定。至聲請人自行提供之新聞報
      導光碟，業經檢察官勘驗其內容為中天新聞關於聲請人事
      後至壢新醫院抗議之報導，亦非當日被告2 人治療林美華
      之畫面，有勘驗紀錄在卷可按（見97偵9362號卷第42-43
      頁），洵不得憑此作為認定事實之依據，要無疑義，聲請
      人竟執此作為聲請交付審判之理由，殊無足採。
六、綜上所述，檢察官為不起訴處分之理由，無何違背經驗法則
    、論理法則或其他證據法則之情事，本院認本件並無聲請人
    所指摘不利被告之事證未經檢察機關詳為調查或斟酌，或不
    起訴處分書所載理由違背經驗法則、論理法則或其他證據法
    則等得據以交付審判之事由存在，聲請人猶執前詞聲請交付
    審判，指摘原不起訴處分及駁回再議聲請之理由不當，復未
    能提出原偵查卷內有何其他之確切證據足以影響原偵查結果
    ，以供本院調查參酌，揆諸前開規定及說明，本件交付審判
    之聲請為無理由，應予駁回。
據上論斷，應依刑事訴訟法第258 條之3 第1 項、第2 項前段，
裁定如主文。
中    華    民    國    98    年    9     月    18    日
                  刑事第八庭  審判長法  官  曾家貽
                                    法  官  俞力華
                                    法  官  張瓊華
上列正本證明與原本無異。
本裁定不得抗告。
                                    書記官  李宜娟
中    華    民    國    98    年    9     月    22    日


司法院資訊處製作；財團法人民間司法改革基金會備份。
